臺灣嘉義地方法院民事裁定
              110年度事聲字第9號  
聲明異議人  乙○○  
即 聲請 人  甲○○  
上列聲請人聲請對相對人丙○○聲請支付命令事件，異議人對於本
院民事庭司法事務官所為之110年度司促字第3358號支付命令提
出異議，本院裁定如下：
    主  文
異議駁回。
    理  由
一、按當事人對於司法事務官處理事件所為之終局處分，得於處
    分送達後10日之不變期間內，以書狀向司法事務官提出異議
    ；司法事務官認前項異議有理由時，應另為適當之處分，認
    異議為無理由者，應送請法院裁定之；法院認第1 項之異議
    為有理由時，應為適當之裁定，認異議為無理由者，應以裁
    定駁回之，民事訴訟法第240 條之4 第1 至3 項定有明文。
    本件本院司法事務官於民國110年4月29日以110年度司促字
    第3358號裁定（下稱原裁定）駁回異議人支付命令之聲請，
    該裁定於同年5月4日送達異議人，異議人於同年5月11日對
    原裁定提出異議，經司法事務官認其異議為無理由而送請本
    院為裁定，核與上開規定相符，合先敘明。　　
二、本件異議意旨略以：
（一）請法官依聲請人核發支付命令，若債務人提異議逕入訴訟
      程序，再補繳裁判費。
（二）聲請人聲請依民法第184條、第195條，債務人貴為嘉義大
      學獸醫系大學教授多年謠傳聲請人母子「威脅系主任說要
      找立委來吵架」造成乙○○同班同學網路誹謗聲請人母子之
      名譽損害賠償，詳如支付命令狀。1、嘉義簡易庭109年嘉
      簡字第622號109年9月25日始取得當年系主任陳ＯＯ答辯狀
      稱「本人並不認識訴訟代理人也未曾謀面」，證實聲請人
      母子從未「威脅系主任說要找立委來吵架」，當年度系主
      任即為陳ＯＯ，證詞將會影響107年度上易字第50號判決而
      兩次拒絕出庭當證人，109年度嘉簡字第622號答辯狀終於
      證實債務人身為大學老師帶頭所謠傳侵害聲請人名譽，造
      成學生網路霸凌。2、本院109年度嘉簡調字第615號110年
      3月8日陳ＯＯ答辯狀稱「本人根本不認識聲請人甲○○亦未曾
      謀面；聲請人乙○○為嘉義大學畢業生，雖曾授課，在校少
      為互動，退休後即未再見面」證實聲請人母子從未「威脅
      系主任說要找主委來吵架」。
（三）相對人為嘉義大學獸醫系教授；異議人甲○○為大學畢業，
      中學教師年資28年退休；異議人乙○○為嘉義大學獸醫系畢
      業，曾任上市公司儲備幹部、補教講師、動物醫院住院醫
      師等語。　　　
三、按支付命令之聲請，不合於第508條至第511條之規定，或依
    聲請之意旨認債權人之請求為無理由者，法院應以裁定駁回
    之；就請求之一部不得發支付命令者，應僅就該部分之聲請
    駁回之，民事訴訟法第513 條第1 項定有明文。次按支付命
    令之聲請，應表明下列各款事項：㈠當事人及法定代理人；㈡
    請求之標的及其數量；㈢請求之原因事實；其有對待給付者
    ，已履行之情形；㈣應發支付命令之陳述；㈤法院；債權人之
    請求，應釋明之，民事訴訟法第511條第1項、第2項亦有明
    文。上開規定於104年7月1日之修正理由揭明為免支付命令
    淪為製造假債權及詐騙集團犯罪工具，嚴重影響債務人權益
    ，為兼顧督促程序在使數量明確且無訟爭性之債權得以迅速
    、簡易確定，節省當事人勞費，以收訴訟經濟之效果，並保
    障債權人、債務人正當權益，避免支付命令遭不當利用，爰
    增列第2 項，強化債權人之釋明義務，若債權人未為釋明，
    或釋明不足，不合於本條第2 項規定者，法院得依本法第51
    3 條第1 項規定，駁回債權人之聲請。再按釋明事實上之主
    張者，得用可使法院信其主張為真實之一切證據，但依證據
    之性質不能即時調查者，不在此限，民事訴訟法第284 條另
    有明文；而釋明之舉證程度，僅須令法院就某一事實之存否
    ，產生信其大概如此之薄弱心證為已足，又釋明之證據，需
    能使法院為即時之調查，則法院審酌應否核發支付命令時，
    應專就債權人提出之證據決之，倘債權人並未提出證據，或
    僅依其提出之證據，仍無法依經驗或論理法則直接推論出其
    主張之事實者，即難認其已盡釋明之責，此時法院即應駁回
    支付命令之聲請。
四、本件異議人主張相對人應支付12萬元及利息，而聲請對相對
    人發支付命令，並提出答辯狀及臺灣臺北地方法院（下稱臺
    北地院）110年度司促字第4723號裁定（下稱系爭裁定）等
    文件影本為據。惟查，異議人提出之答辯狀僅為訴外人陳ＯＯ
    之陳述，非屬債權證明文件；另系爭裁定僅說明臺北地院無
    管轄權，均不足為相對人有給付異議人12萬元依據之證明；
    此外，異議人未再釋明及提出其他足認兩造間有12萬元債權
    債務關係之證據。準此，異議人未釋明兩造間有12萬元債權
    債務關係，則其聲請對相對人核發支付命令，依上開說明，
    即有未合，本院司法事務官因而駁回異議人之聲請，於法尚
    無違誤。從而，本件異議人聲明異議，為無理由，應予駁回
    。
五、爰裁定如主文。 　　　
中　　華　　民　　國　　110 　年　　5 　　月　　19　　日
                  民事第一庭法　官　邱美英
以上正本係照原本作成。
如不服本裁定，應於裁定送達後10日內，以書狀向本院提出抗告
狀，並繳納抗告費新臺幣1,000 元。
中　　華　　民　　國　　110 　年　　5 　　月　　19　　日
                            書記官　黃怡禎